【裁判字號】    98,易,2233
【裁判日期】    981224
【裁判案由】    詐欺
【裁判全文】
臺灣臺中地方法院刑事判決              98年度易字第2233號
公  訴  人  臺灣臺中地方法院檢察署檢察官
被      告  甲○○
上列被告詐欺案件，經檢察官提起公訴（97年度偵緝字第2286號
），本院判決如下：
    主  文
甲○○犯詐欺取財罪，處有期徒刑肆月，如易科罰金，以新臺幣
壹仟元折算壹日。
    犯罪事實
一、甲○○明知臺中市○區○○路 244號 「鼎壹實業有限公司」
    所推出之「0 元手機」方案，需申請亞太電信股份有限公司
    （下稱亞太電信公司）之行動電話門號，並且至少使用門號
    2 年，電信業者藉由消費者每月繳納電信費用而攤還手機成
    本，而自己於民國96年間，經濟狀況不佳，應無力負擔2 支
    行動電話號碼之電信費用，然甲○○為詐得「0 元手機」使
    用，竟意圖為自己不法之所有，於同年10月2 日，前往「鼎
    壹實業有限公司」，申辦亞太電信公司之門號0000- 000000
    、0000-000000 號電話，使店員莊明芳誤信甲○○有長期租
    用該行動電話門號之真意，而無償交付搭配該門號之三星牌
    、S1 39型行動電話2 支（1支行動電話成本約為新臺幣〔下
    同〕3,700元），約定每支門號月租費為555元。嗣甲○○並
    未依約繳納該2支門號之月租費，亞太電信公司乃於97年1月
    31日，終止上揭2 支門號之電信服務合約，而甲○○亦未將
    該2支手機歸還予鼎壹實業有限公司。
二、案經鼎壹實業有限公司訴由臺中市警察局第二分局報請臺灣
    臺中地方法院檢察署檢察官偵查起訴。
    理  由
甲、程序方面：按被告以外之人於審判外之陳述，雖不符刑事訴
    訟法第159條之1至第159條之4之規定，然經當事人於審判程
    序同意作為證據，法院審酌該言詞陳述作成時之情況，認為
    適當者，亦得為證據；當事人、代理人或辯護人於法院調查
    證據時，知有刑事訴訟法第159條第1項不得為證據之情形，
    而未於言詞辯論終結前聲明異議者，視為有前項之同意，刑
    事訴訟法第159條之5定有明文。經查：本案被告甲○○於本
    院審理中均不爭執本判決所引用之下列各項證據之證據能力
    ，復未於言詞辯論終結前聲明異議，而本院審酌上開陳述作
    成時之情況，並無違法取證之瑕疵，認以之作為證據為適當
    ，揆諸上開規定，本院下列所引用之各項證據均有證據能力
    ，合先敘明。
乙、實體方面
一、訊據被告甲○○固坦承於前述時、地，申辦亞太電信公司之
    門號0000-000000、0000000000號行動電話，並搭配「0 元
    手機方案」，而取得鼎壹實業有限公司所交付之三星牌S139
    型行動電話2支，且依約至少應租用該門號2年，嗣上開2門
    號業於97年1月31日遭亞太電信公司終止電信服務合約等節
    ，惟矢口否認有詐欺取財犯行，辯稱：申辦亞太電信公司門
    號係因為網內互打不用錢，且當時有在工作，故有能力支付
    電信費用，所取得之2支行動電話原本自己使用，後來將其
    中1支行動電話及門號無償交給年籍不詳之友人吳伯揚（原
    名吳神金，綽號大頭）使用，另外1支行動電話則已遺失云
    云。
    經查：
  (一)上揭犯罪事實，業經證人即告訴代理人鼎壹實業有限公司之
    負責人羅元佑、證人即店員莊明芳於警詢、檢察事務官詢問
    時證述明確，並於偵訊中結證屬實，復有門號0000-000000
    行動電話服務申請書影本、莊明芳製作之手機型號及成本簡
    表、亞太電信公司廣告單、門號0000-000000、0000-000000
    號電話之線上查詢各1紙在卷可稽。
  (二)被告雖辯稱：係欲自己使用，且申辦門號時確有資力云云。
    惟查，被告曾於94年2月23 日，因消費款項未繳納而被銀行
    強制停止使用信用卡，另於96年間並無正當工作，亦無所得
    稅申報記錄等節，有財團法人金融聯合徵信中心信用卡基本
    資資訊、勞工保險局98年6月2 日保承資字第09810199010號
    函文、稅務電子閘門財產所得調件明細表在卷可稽（見97年
    度偵緝字第2286號卷，第32-34、59、62 頁）；此外，被告
    於申辦門號0000-000000、0000-000000號電話時，名下並無
    存款一節，亦據被告供陳在卷（97年度偵緝字第2286號卷，
    第50頁），足徵被告之經濟狀況不佳，益徵其於本院審理中
    辯稱：於申辦時係在儒豪公司工作，每月有32,000元之固定
    薪水云云，顯非可採。
  (三)又被告復辯稱：知道亞太電信公司之租用門號撥打網外（即
    中華電信、費率遠傳、臺灣大哥大等）之費用較其他家門號
    為高，惟若以網內互打而言，費率則較為便宜，伊申辦上開
    2門號，即係為撥打給5、6 位同為亞太電信用戶之線上遊戲
    朋友及人數不多之現實生活中使用亞太電信門號之友人，伊
    申辦該等亞太電信門號之後，有將原來使用的中華電信預付
    卡門號停用幾個月云云。然查，被告於申辦本件系爭2 支亞
    太電信門號前，已有使用中華電信0000-000000 之以預付卡
    儲值之省錢門號，每次儲存300 元，用完再繼續儲值，每個
    月大概會儲值1,000元或多一點等節，已據被告坦認在卷（
    見本院卷第82頁反面），足見被告使用手機門號之習慣依常
    情以觀，係屬謹慎控管之節省節約型；則以本件系爭2 支門
    號之月租費每月各550 元，每月不含撥打網外門號之費用，
    基本月租費加總即已達1,110 元，在被告同為亞太電信公司
    用戶之朋友為數不多，仍有撥打其他電信公司門號之必要之
    情形下，總計每月費用勢必高於過往使用預付卡之方式，顯
    已與被告使用電話之習慣有異，所辯實與常情有所不符而礙
    難採信。
  (四)又被告陳稱於向亞太電信公司申辦門號沒幾天，隨即將行動
    電話及SIM卡交給很要好、認識已有10 幾年的綽號大頭之友
    人吳伯揚，而由吳伯揚負責繳納電話費。然該門號既係以被
    告名義申辦，對外本即應由被告負責繳納電話費，乃屬至明
    ，惟被告於偵訊中乃稱：該朋友綽號為「大頭」，只知道叫
    「吳什麼揚」，目前無法找到他的人等語，另於本院審理中
    則稱：大頭叫吳伯揚，原名吳神金，住在三民市區一心市場
    一帶，之前有在往來，現在沒有了等語；經本院令被告說明
    該「大頭」之人之行動電話號碼，被告當庭作勢翻閱手機通
    訊錄，並隨即說：0000-000000 即是「大頭」之電話，然經
    本院進一步要求被告將該等手機畫面提供本院參考時，被告
    竟當場搜尋手機電話簿約3 分鐘之久，並稱：現在找不到等
    語。由上情益徵被告此部分所辯乃屬臨訟編纂之卸責之詞，
    毫無所憑，不足為採。況被告既與該大頭之人為認識長達10
    年之久之好友，目前竟無法聯絡亦不知聯絡方式，甚至於一
    開始偵訊中無法說出該人之全名，由此在在均可察見被告此
    部分之辯解不足採信。至被告於本院98年10月22日準備程序
    中所稱：還有一支手機自己在用，經本院當庭令其於審理期
    日攜帶到庭，被告猶稱：好等語，惟於本院98年12月17日審
    理中，被告則稱：沒有帶來，因為在98年8 月初搬家時發現
    該支手機不見了等語，由被告所辯之時間先後順序顯已不符
    事理，蓋既然已於98年8 月初發現該手機不見了，自無由於
    本院98年10月22日準備程序中表示：另外手機還在等語，被
    告矛盾之說詞實已不攻自破。
  (五)綜上所陳，被告前揭所辯，核均係事後矯飾卸責之詞，不足
    採信。本案事證已臻明確，被告上開詐欺取財之犯行，應堪
    認定。
二、核被告所為，係犯刑法第339條第1項之詐欺取財罪。爰審酌
    被告正值壯年，不思循正當管道賺取財物，欲謀不勞而獲，
    其心可議，且於本院承審中態度惡劣，復矯詞意圖卸責，並
    參酌所詐欺物品之價值等一切情狀，量處如主文所示之刑，
    並依法諭知易科罰金之折算標準，以示懲儆。
據上論斷，應依刑事訴訟法第299 條第1項前段，第339條第1項，
刑法施行法第1條之1第1項、第2項前段，判決如主文。
本案經檢察官王淑月到庭執行職務
中    華    民    國    98    年    12    月    24    日
              刑事第十五審判庭  法  官  江奇峰
                                法  官  廖純卿
                                法  官  林學晴
以上正本證明與原本無異。
如不服本判決，應於判決送達後10日內，向本院提出上訴狀。
                                書記官  簡雅文
中    華    民    國    98    年    12    月    24    日
附錄論罪科刑法條
中華民國刑法第339條
（普通詐欺罪）
意圖為自己或第三人不法之所有，以詐術使人將本人或第三人之
物交付者，處5年以下有期徒刑、拘役或科或併科1千元以下罰金
。
以前項方法得財產上不法之利益或使第三人得之者，亦同。
前二項之未遂犯罰之。


司法院資訊處製作；財團法人民間司法改革基金會備份。
